【裁判字號】    95,交訴,17
【裁判日期】    950719
【裁判案由】    業務過失致死等
【裁判全文】
臺灣基隆地方法院刑事判決              95年度交訴字第17號
公  訴  人  臺灣基隆地方法院檢察署檢察官
被      告  丁○○
上列被告因業務過失致死等案件，經檢察官提起公訴（95年度調
偵字第52號、第53號、偵字第676號），嗣經本院合議改採簡式
審判程序審理，本院判決如下：
    主  文
丁○○從事業務之人，因業務上之過失致人於死，處有期徒刑貳
年；又服用酒類，不能安全駕駛動力交通工具而駕駛，處有期徒
刑柒月；應執行有期徒刑貳年伍月。
    事  實
一、丁○○係營業小客車駕駛，為從事駕駛業務之人，明知駕駛
    動力交通工具前，不得服用酒類以致不能安全駕駛，竟於民
    國94年12月14日晚上8時許起，在基隆市暖暖區某海產店飲
    酒已達不能安全駕駛之程度後，於同年月15日凌晨1時許，
    駕駛車牌號碼3D-225號營業小客車，搭載友人錢仲祺及方堯
    弘2人，欲前往錢仲祺及方堯弘2人位於臺北市之上班地點，
    於同日凌晨2時許，行經國道1號公路南向4.5公里處之外側
    車道時，其本應注意飲酒後吐氣所含酒精成份超過每公升○
    ．二五毫克以上者，尚為酒力所困，辨識力、注意力、反應
    力均不如常，不得駕車，依當時天候雨、夜間無照明、路面
    為柏油鋪裝、濕潤、無缺陷、無障礙物、視距良好等一切情
    況，並無不能注意之情形，竟因不勝酒力，致其欲由外側車
    道變換至內側車道不當因而駕駛失控，車身打轉並車身前、
    後側猛力撞擊內側護欄，將錢仲祺、方堯弘2人拋出車外，
    致錢仲祺顱內出血當場死亡，方堯弘則受有骨盆骨折併內骼
    動脈斷裂出血、出血性休克、頭部外傷併蜘蛛膜下腔出血、
    顱內出血、硬腦膜下出血、凝血功能異常及身體多處擦傷之
    傷害，經送醫急救後因出血性休克死亡。經警據報前往處理
    ，於94年12月15日凌晨3時4分許，測試丁○○吐氣所含酒精
    成份達每公升0.80毫克，始查悉上情。
二、案經被害人錢仲祺之妻丙○○、被害人方堯弘之母戊○○及
    被害人方堯弘之兄甲○○訴請及內政部警政署國道公路警察
    局第一警察隊報告臺灣基隆地方法院檢察署檢察官偵查起訴
    。
    理  由
一、訊據被告丁○○對於上開事實坦承不諱，核與警方到場所蒐
    集之各項證據即卷附道路交通事故報告表、道路交通事故現
    場圖、現場草圖、違反道路交通管理事件舉發單、現場照片
    、刑法185之3案件測試觀察紀錄表、酒測值報告相符。按飲
    酒後吐氣所含酒精成份超過每公升○．二五毫克以上者，不
    得駕車，此在道路交通安全規則第一百十四條第二款定有明
    文，被告主觀上應注意、客觀上亦能注意，竟疏未注意上開
    規定，致肇車禍，其有過失甚為顯然。且被害人錢仲祺、方
    堯弘2人因本件車禍而拋出車外，致錢仲祺顱內出血當場死
    亡，方堯弘則受有骨盆骨折併內骼動脈斷裂出血、出血性休
    克、頭部外傷併蜘蛛膜下腔出血、顱內出血、硬腦膜下出血
    、凝血功能異常及身體多處擦傷之傷害，經送醫急救後因出
    血性休克死亡，有檢察官勘驗筆錄、相驗筆錄、相驗照片、
    相驗屍體證明書、檢驗員驗斷書、診斷證明書、出院病歷摘
    要，附卷足憑，是被告之過失行為與被害人錢仲祺、方堯弘
    之死亡間具有相當因果關係，亦足堪認定，從而被告應負過
    失致死罪責。末按，被害人錢仲祺、方堯弘因與被告為友人
    而接受被告之搭載（其二人非係被告因執行計程車業務而招
    攬之客人），被告係其二人之使用人，被告之過失，亦應視
    為被害人二人之過失，故被害人二人於本案亦與有過失，併
    此敘明。
二、被告係營業小客車駕駛，案發時亦駕駛營業小客車，其為從
    事駕駛業務之人，故核其所為，係犯刑法第二百七十六條第
    二項之業務過失致死罪、第一百八十五條之三之服用酒類不
    能安全駕駛動力交通工具而駕駛罪。被告係酒醉駕車因而致
    人死亡，就其所犯業務過失致死部分，應依道路交通管理處
    罰條例第八十六條第一項之規定，加重其刑。被告一過失行
    為，同時致2被害人死亡，為刑法第五十五條之同種想像競
    合犯。被告所犯前開二罪，一為故意犯，一為過失犯，犯意
    各別，構成要件又不相同，自應分論併罰之。爰審酌被告酒
    後駕駛、酒後復操控車輛不當致肇本件車禍、其之過失程度
    嚴重、一次即造成二條人命之喪失、被害人於本案與有過失
    、其未與被害人家屬談判達成和解（甚至連被害人之喪葬費
    用亦未完全賠償，僅賠償被害人方堯弘之家屬12萬元、被害
    人錢仲祺之家屬15萬元）等一切情狀，量處如主文所示之刑
    。末以，修正後刑法第2條第1項規定：「行為後法律有變更
    者，適用行為時之法律。但行為後之法律有利於行為人者，
    適用最有利於行為人之法律」。被告行為後，刑法第51  條
    業於民國94年1月7日修正公布，並於95年7月1日施行，修正
    前刑法第51條規定：「數罪併罰，分別宣告其罪之刑，依左
    列各款定其應執行者：」其中第5款規定：「宣告多數有期
    徒刑者，於各刑中之最長期以上，各刑合併之刑期以下，定
    其刑期。但不得逾二十年。」修正後刑法第51條第5款規定
    ：「宣告多數有期徒刑者，於各刑中之最長期以上，各刑合
    併之刑期以下，定其刑期。但不得逾三十年。」比較結果，
    修正後刑法並非較有利於行為人，依刑法第2條第1項前段之
    規定，仍應依修正前刑法，定其應執行之刑。另刑法第二百
    七十六條第二項係72年6月26日以前修正之刑法條文，該條
    項之罰金刑，按罰金罰鍰提高標準條例第一條前段之規定，
    提高（以銀元計）至十倍，而按95年6月24日修正公布、自
    95年7月1日施行之刑法施行法第一條之一第二項前段之規定
    ，該條項之罰金刑，提高（以新台幣計）至卅倍，二者經適
    用後之罰金刑提高規定並無不同，依刑法第2條第1項前段之
    規定，仍應依罰金罰鍰提高標準條例第一條前段之規定以提
    高罰金刑；再刑法第一百八十五條之三之規定係72年6月26
    日至94年1月7日之間新增之條文，不再依罰金罰鍰提高標準
    條例第一條前段之規定提高罰金刑，然依95年6月24日修正
    公布、自95年7月1日施行之刑法施行法第一條之一第二項但
    書之規定，該條之罰金刑，提高（以新台幣計）為三倍，依
    刑法第2條第1項前段之規定，自不再提高罰金刑。
據上論斷，應依刑事訴訟法第273條之1第1項、第299條第1項前
段，道路交通管理處罰條例第86條第1項，刑法第2條第1項前段
、第276條第2項、第185條之3、第55條、修正前第51條第5款，
罰金罰鍰提高標準條例第1條前段，判決如主文。
本案經檢察官乙○○到庭執行職務
中    華    民    國    95    年    7     月    19    日
                    交通法庭法    官  曾雨明
以上正本證明與原本無異。
對於本件判決如有不服，應於收受送達後10日內，向本院提出上
訴書狀，上訴於臺灣高等法院。
中    華    民    國    95    年    7     月    21    日
                            書 記 官  王靜敏
附錄法條：
中華民國刑法第276條第2項：
（過失致死罪）
因過失致人於死者，處 2 年以下有期徒刑、拘役或 2 千元以下
罰金。
從事業務之人，因業務上之過失犯前項之罪者，處 5 年以下有期
徒刑或拘役，得併科 3 千元以下罰金。
中華民國刑法第185條之3
（重大違背義務致交通危險罪）
服用毒品、麻醉藥品、酒類或其他相類之物，不能安全駕駛動力
交通工具而駕駛者，處1年以下有期徒刑、拘役或3萬元以下罰金
。


司法院資訊處製作；財團法人民間司法改革基金會備份。
